臺灣臺中地方法院刑事裁定　　　　　　　　　　　　　　九十一年度自字第六七號
　　自　訴　人　甲○○
　　被　　　告　乙○○
右列被告因詐欺案件，經自訴人提起自訴，本院裁定如左：
    主  文
自訴駁回。
    理  由
一、按法院或受命法官於自訴案件第一次審判期日前訊問及調查結果，如認為案件有
    刑事訴訟法第二百五十二條至第二百五十四條之情形者，得以裁定駁回其自訴，
    同法第三百二十六條第三項定有明文。次按犯罪事實應依證據認定之，無證據不
    得推定其犯罪事實，亦為刑事訴訟法第一百五十四條所明定。又刑法第三百三十
    九條第一項詐欺罪之成立，以意圖為自己或第三人不法所有，以詐術使人將本人
    或第三人之物交付為要件。所謂以詐術使人交付，必須被詐欺人因其詐術而陷於
    錯誤，若其所用方法，不能認為詐術，亦不致使人陷於錯誤，即不構成該罪，最
    高法院四十六年台上字第二六０號亦著有判例。刑法第三百三十九條之詐欺罪，
    係以行為人於客觀上施用詐術使人陷於錯誤，並於行為之初，即已意圖為不法之
    所有或意圖得財產上之不法利益，為其構成要件，至於民事債務當事人間，若有
    未依債務本旨履行給付之情形，在一般社會經驗而言，原因非一，其因不可歸責
    之事由無法給付，或因合法得對抗他造主張抗辯而拒絕給付，甚至債之關係成立
    後，始行惡意遲延給付，皆有可能，非必出於自始無意給付之詐欺犯罪一端，又
    刑事被告依法不負自證無罪之義務，苟無足以證明其債之關係發生時自始故意藉
    此從事財產犯罪之積極證據，自難違反刑事訴訟法第一百五十四條之規定，以被
    告單純債務不履行之客觀事態，推定被告自始即有不法所有之意圖而施用詐術。
二、自訴意旨略以：被告乙○○於民國八十九年四月間。透過友人邀自訴人為伊施作
    工程，約定每日工資為新臺幣（下同）二千五百元，自訴人乃應允，並於同年月
    七日至同年月十二日受被告雇用，而至南投縣鹿谷鄉農會施作工程，惟嗣候被告
    遲未依約給付工資一萬五千元，因認被告涉有刑法第三百三十九條第二項之詐欺
    得利罪嫌云云。
三、自訴意旨認被告涉有詐欺犯行，係以被告在自訴人為其施作工程後，未依約付款
    為其論據。惟查：被告曾雇用自訴人施作鹿谷鄉農會之工程，尚有工資一萬五千
    元未為給付之事實，業經被告自白不諱，核與自訴人指述情節相符，固屬實情。
    惟依自訴人及被告所述上開內容，僅足以證明被告確曾有雇用自訴人施作工程，
    且客觀上有債務不履行之情事，但尚不足以作為認定被告確實犯有詐欺罪之積極
    證據，亦即不足以證明被告雇用自訴人之初，即有為自己不法所有之意圖而故意
    訛詐自訴人。再者，被告業已分期清償自訴人全部工資，自訴人並同意撤回對被
    告之告訴等情，業據被告供承在卷，並有自訴人書立之字據一份附卷可憑，準此
    以觀，被告並非全無返給付工資之誠意，更難認有詐欺之行為。揆諸前開判例及
    說明，本件應屬民事債務不履行糾葛，尚難認為被告有何施用詐術，或不法所有
    之意圖，此外，復查無其他確切證據，足認被告有何自訴人所指之詐欺犯行，被
    告之犯罪嫌疑自屬不足，依首開說明，本件自訴應予駁回。
據上論結，應依刑事訴訟法第三百二十六條第三項、第二百五十二條第十款，裁定如
主文。
中華      民      國    九十一    年      七      月      二      日
                              臺灣臺中地方法院刑事第七庭
                               審判長法  官  夏  一  
                                     法  官  簡  源  希
                                     法  官  郭  妙  俐
右正本證明與原本無異。
如不服本裁定，應於裁定送達後五日內向本院提出抗告狀。
                                     書記官
中      華      民      國    九十一    年      七      月      三      日
